【裁判字號】    99,交易,137
【裁判日期】    991228
【裁判案由】    過失致死等
【裁判全文】
臺灣花蓮地方法院刑事判決             99年度交易字第137號
公  訴  人  臺灣花蓮地方法院檢察署檢察官
被      告  葉志祥
上列被告因過失致死案件，經檢察官提起公訴（99年度偵字第40
31號），被告本院於準備程序中為有罪之陳述，經本院裁定改以
簡式審判程序，並判決如下：
    主  文
葉志祥犯過失致人於死罪，處有期徒刑玖月。
    事  實
一、葉志祥並未考領適當之駕駛執照，本不得任意駕駛動力交通
    工具，且明知服用酒類達不能安全駕駛動力交通工具之狀態
    ，即不得駕駛動力交通工具，竟於99年 5月24日12時許，在
    其姊姊位於花蓮縣花蓮市○○街之住處飲酒至同日15時許結
    束後，仍駕駛車牌號碼ZA- 8171號自小客車（下稱上開自小
    客車）欲至秀林鄉公所。嗣於同日17時17分許，行經台八線
    公路188.1公里處時，應注意該路段之速限為時速 50公里，
    且依當時之天候晴朗、日間自然光線、柏油路面乾燥、無缺
    陷、道路無障礙物、視距良好等情形，並無不能注意之情事
    ，竟疏未注意不得超速行駛，仍以時速約70公里之速度超速
    行駛，因車速過快及酒後影響操控汽車之能力，致上開自小
    客車左前輪擦撞中央分隔島後，翻越至對向車道，迎面撞擊
    由李岩丞所駕駛之車牌號碼 R8-4933號自小客車，致李岩丞
    受有顏面部挫傷併顱骨骨折、顏面多處撕裂傷及左上臂撕裂
    傷等傷害，另李岩丞附載之乘客游玉娟受有左臉擦傷等傷害
    （過失傷害部分未據告訴），李岩丞雖經緊急送醫治療，仍
    於到院前因傷重不治死亡。而葉志祥亦因車禍受有多處撕裂
    傷等傷害，經送往國軍花蓮總醫院治療，並於警方據報前往
    處理車禍現場後，至該醫院測試其呼氣酒精濃度達每公升0.
    67毫克（所犯公共危險罪部分，業經本院以99年度花交簡字
    第438號判決判處有期徒刑4月確定），葉志祥並對前來製作
    筆錄之花蓮縣警察局新城分局警員坦承其為本件車禍事故之
    肇事人，自首而接受裁判。
二、案經花蓮縣警察局新城分局報請臺灣花蓮地方法院檢察署檢
    察官相驗後自動檢舉偵查起訴。
    理  由
一、上開犯罪事實，業經被告葉志祥於警詢、偵訊及本院調查、
    審理中坦承不諱，核與證人林潔儀、游玉娟、吳淑蘭於警詢
    證述之情節大致相符，復有道路交通事故現場圖、道路交通
    事故調查報告表（一）、道路交通事故調查報告表（二）、
    道路交通事故當事人酒精測定紀錄表、證號查詢汽車駕駛人
    查詢結果、花蓮縣警察局舉發違反道路交通管理事件通知單
    、國軍花蓮總醫院附設民眾診療服務處診斷證明書、臺灣花
    蓮地方法院檢察署相驗屍體證明書、檢驗報告書各 1份及現
    場照片30張、相驗照片13張等在卷可稽，是被告之自白與事
    證相符，應堪採信。
二、按汽車駕駛執照為駕駛汽車之許可憑證，由駕駛人向公路監
    理機關申請登記，考驗及格後發給之。汽車駕駛人經考驗及
    格，未領取駕駛執照前，不得駕駛汽車。又行車速度，依速
    限標誌或標線之規定。再汽車駕駛人飲用酒類後其吐氣所含
    酒精濃度超過每公升0.25毫克或血液中酒精濃度超過百分之
    0.05以上者，不得駕車。道路交通安全規則第 50條第1項、
    第93條第1項、第114條第 2款分別定有明文。被告既為上開
    自小客車之駕駛人，自應遵守上開規定，而肇事當時為晴天
    之白天、該路段鋪設柏油、路面乾燥、無缺陷、道路無障礙
    物、視線良好，並為為限速50公里之道路，此為上開道路交
    通事故調查報告表（一）所載明，故並無不能注意之情形，
    其竟於飲酒過量達不能安全駕駛交通工具之情形下，仍無照
    駕駛上開自小客車，其當時之注意力、操控能力均欠佳，又
    超速行駛，致上開自小客車左前輪擦撞中央分隔島後，又衝
    撞到對向車道，迎面撞擊由李岩丞所駕駛之自小客車，致李
    岩丞因傷重不治死亡，自應負過失責任，且被告之過失行為
    與被害人死亡間，有相當因果關係。是本案事證明確，被告
    犯行，洵堪認定，應依法論科。
三、核被告所為，係犯刑法第276條第1項之過失致人於死罪。而
    被告於本案車禍發生時，並未考領適當駕駛執乙節，業據被
    告自承在卷，並有花蓮縣警察局舉發違反道路交通管理事件
    通知單 1紙在卷可佐，是被告自屬無駕駛執照駕車無訛。其
    無駕駛執照且酒醉駕駛上開自小客車，因而發生車禍致被害
    人死亡，應依道路交通管理處罰條例第 86條第1項之規定，
    加重其刑。又其於肇事後，於警方發覺其係肇事者之前，在
    警方至醫院處理時，即主動向警方自首為肇事者而接受裁判
    ，有花蓮縣警察局道路交通事故肇事人自首情形紀錄表乙份
    在卷可參，爰依刑法第62條前段之規定減輕其刑，並依法先
    加後減之。爰審酌被告前有事實欄所載公共危險之前科紀錄
    ，有臺灣高等法院被告前案紀錄表乙份附卷足憑，卻仍不知
    警惕，復於酒後及無照駕車，且超速行駛，既漠視自己安危
    ，尤枉顧公眾安全，導致被害人因此死亡，造成被害人家屬
    極大之傷痛，其過失程度非輕，雖已與被害人家屬達成調解
    ，然未依調解之內容履行，僅賠償被害人家屬新臺幣10萬元
    ，此有花蓮縣花蓮市調解委員會調解書影本 1紙及被害人家
    屬林潔儀到庭證述在卷可參，暨其犯罪後坦承犯行、頗具悔
    意等一切情狀，量處如主文所示之刑，以資懲儆。
據上論斷，應依刑事訴訟法第273條之1第1項、第 299條第1項前
段，刑法第276條第1項、第62條前段，道路交通管理處罰條例第
86條第1項，刑法施行法第1條之1，判決如主文。
本案經檢察官張立中到庭執行職務。
中    華    民    國    99    年    12    月    28    日
                  刑事第三庭    法  官  許乃文
以上正本證明與原本無異。
如不服本判決應於收受送達後10日內向本院提出上訴書狀，並應
敘述具體理由。其未敘述上訴理由者，應於上訴期間屆滿後20日
內向本院補提理由書(均須按他造當事人之人數附繕本)「切勿逕
送上級法院」。告訴人或被害人如對於本判決不服者，應具備理
由請求檢察官上訴，其上訴期間之計算係以檢察官收受判決正本
之日期為準。
中    華    民    國    99    年    12    月    28    日
                                書記官
附錄本判決論罪之法律條文：
中華民國刑法第276條第1項：
因過失致人於死者，處2年以下有期徒刑、拘役或2千元以下罰金
。
道路交通管理處罰條例第86條第1項：
汽車駕駛人，無駕駛執照駕車、酒醉駕車、吸食毒品或迷幻藥駕
車、行駛人行道或行經行人穿越道不依規定讓行人優先通行，因
而致人受傷或死亡，依法應負刑事責任者，加重其刑至二分之一
。

司法院資訊處製作；財團法人民間司法改革基金會備份。
